# 请教陈老师,关于持股比例及合并报表

提问人：wangxu811024 时间：2010-08-18 20:50:24
（ 1 ）某公司甲由A持股30%，B、C、D、E、F、G、H分别持股10%，其中A-G均同一母公司控制，H为外部股东。编制报表时，母公司要求A对甲采用成本法核算并将把甲纳入合并范围。 这样做有依据吗？若通过协议控制或在董事会多数成员，A实际控制甲，则A可以合并甲。若A并不能控制，只是第一大股东，报表应该谁来合并呢？
（ 2 ）现在有个问题不清楚了。。若公司上市后，没有控股股东，最大的股东只拥有5%，那谁来合并它的报表？

回答人：chenyiwei
回复 楼主 wangxu811024 的帖子母公司可以控制该公司，不等于A公司可以控制该公司。因此仅仅根据目前所提供的情况，A公司不能合并甲公司的报表。但A～G的母公司可以控制甲公司，可将甲公司纳入合并范围。 如果A需要将甲公司纳入合并范围的，应当完善相关的程序，例如A与B～G签署一致行动协议或表决权委托协议；或者由母公司指令B～G将其在甲公司的股东会、董事会中的表决权委托A全权行使等。

回答人：chenyiwei
如果没有一个股东能够控制该上市公司（这种情况是完全有可能出现的，尤其是在一些股权比较分散的金融类等企业中。在一些资本市场高度发达的国家，这种例子是不少见的，例如通用电气就是，典型的内部人控制），那该公司就没有会计意义上的“母公司”，也就没有公司可以合并其报表。 证监会在《〈首次公开发行股票并上市管理办法〉第十二条“实际控制人没有发生变更”的理解和适用--证券期货法律适用意见第 1 号》（证监法律字[2007]15号）中，规定了发行人不存在拥有公司控制权的人或者公司控制权的归属难以判断的情况下，如果符合哪些情形，可视为公司控制权没有发生变更。

回答人：chenyiwei
回复 报纸 wangxu811024 的帖子这种情况还是需要关注是否存在通过股东之间的表决权委托、一致行动协议等方式实现控制，以及存在“事实控制”的可能性（但需要很谨慎，注意获取具有足够说服力的确凿证据）。 如果确实没有一个股东能够控制的，应披露“无实际控制人”。当然也就不存在母公司。

回答人：chenyiwei
回复 wangxu811024 的帖子
1 、是。对A直接持有的 40 ％股权应按成本法核算，因为C是A的子公司，A能够控制C。
2 、B公司对C公司所持股权是否按成本法核算，需要考虑股东之间的关联方关系对其是否具有重大影响力的影响。如果事实上C的所有重大事项都由A决定，B不能从自身利益出发对C的财务、经营决策施加自己的影响力，则很可能B事实上并不具有重大影响。这还是要根据具体个案的情况分析判断的，不能只看股权比例。

提问人：呼叫帮助 时间：2018-01-03 17:00:39
陈老师-持股20%的下属司是否可以纳入合并范围 自然人甲和乙分别持有P公司85%和15%股权，P公司持有S公司20%股权，自然人甲持有S公司44%的股权，，A公司持有B公司50%股份。B公司的法人、总经理由S公司委派相关人员担任，S公司董事有三人，由P公司委派相关人员担任。S公司采购、销售、人事任免均有P集团统一管理控制，采购从P集团下属的采购子公司采购，生产的产品全部销售给P公司下属的销售子公司，由P公司的销售子公司对外销售给客户。 问题： 1.P公司是否应将S公司纳入合并范围，作为P公司的控股子公司核算； 2.如S公司为P公司的控股子公司，是否80%做为少数股东核算？ 我的理解： 1.根据企业会计准则讲解2010 年第三十四章合并财务报表—合并范围的确定中，母公司虽然不持有被投资企业过半数以上的权益性资本，但在母公司与被投资企业之间有下列情况之一的，应当将该被投资企业作为母公司的子公司，纳入合并会计报表的合并范围：①通过与被投资企业的其他投资者之间的协议，持有该被投资企业半数以上表决权；②根据章程或协议，有权控制企业的财务和经营决策；③有权任免董事会等类似权利机构的多数成员；④在董事会或类似权利机构会议上有半数以上投票权。” 新准则即《企业会计准则第 33 号——合并财务报表》对于合并范围的规定则更强调“应当以控制不基础予以确定”。即不论拥有权益性资本的比例为多少，只要能控制，均应纳入合并范围。控制，是指一个企业能够决定另一个企业的财务和经营政策，并能据以从另一个企业的经营活动中获取利益的权力。P公司实质上能控制S公司，因此P应当将S纳入合并范围； 2.P公司直接持有S公司持股比例为20%。 chenyiwei回复 建议对“S公司采购、销售、人事任免均有P集团统一管理控制，采购从P集团下属的采购子公司采购，生产的产品全部销售给P公司下属的销售子公司，由P公司的销售子公司对外销售给客户”获取事实证据予以支持，判断P对S有无实质控制； 在判断确实存在实质控制的基础上，建议甲自然人向P公司出具委托书，将其所持有S公司 44 ％股权对应的表决权指定由P行使，且该委托不可撤销，这样把事实控制关系固定下来。 陈版，为什么建议甲自然人向P公司出具委托书，将其所持有S公司 44 ％股权对应的表决权指定由P行使，且该委托不可撤销，这样把事实控制关系固定下来？这样做的目的是什么？

回答人：chenyiwei
没有书面协议作为依据的事实控制总是不稳定的，且P持有S的比例只有20%，明显偏低。这种控制权委托有利于理顺各层级的控制关系。我们也建议P尽快向甲收购该44%股权。

提问人：呼叫帮助 时间：2018-01-03 21:00:12
请教陈老师S公司为P集团控股子公司，P持有T公司60%股权，一些控股子公司，如C公司，虽然P集团占股55%、T公司占股只占10%，但实质上日常业务购销及日常运营管理主要是由T公司管理，按实质控制关系，C公司是否可纳入T公司并表范围？D销售公司中P集团占36%、T公司占35%，同上例。T公司实质上是控制D子公司，D公司从从隶属关系上来看，属于T公司。企业管理层认为：
我们的建议是从控制的实质，将D其纳入T公司的合并范围。请问：二级单位合并时把一些没有达到50%的公司如C公司、D公司并到T公司下面是做T公司合并报表是否可以？ chenyiwei 集团内部正式下文明确管理条线，受托管理有合理理由，且委托管理不可撤销，受托方自身有合理持股比例（不至于被认为代理人）的，可以依据其受托的表决权将子公司纳入合并范围。
陈版，将表决权授予P且不可撤销，从拥有的权力角度是没有问题，但如何考虑与权力相关的回报？P公司拥有了64%的表决权，但仅享有20%的回报？ 此外，这种委托书可以授予应当也可以单方面无条件撤回，否则感觉没有合理的商业理由？ chenyiwei 一般应当确保有一段较长时间的稳定委托期，且不得随意撤销委托。自身持股 20 ％也不算低了。如果受托方自身持股比例较低，例如低于10 ％，就要考虑是否为实质代理人了。
陈版，实际操作时，较多集团内部均没有正式下发受托管理的文件，这时我们还可以将二级单位合并时把一些没有达到50%的公司如C公司、D公司并到T公司下面是做T公司合并报表是否可以？为什么说受托方自身持股比例低于 10 ％，就要考虑是否为实质代理人了？

回答人：chenyiwei
1 、还是建议有明确的委托管理文件。 2 、如果受托方自身持股太低，则其自身在被管理企业中的经济利益不重大，容易被认定为代理人。